【裁判字號】    97,簡上,494
【裁判日期】    971231
【裁判案由】    贓物
【裁判全文】
臺灣板橋地方法院刑事判決             97年度簡上字第494號
公  訴  人  臺灣板橋地方法院檢察署檢察官
上  訴  人
即  被  告  乙○○
上列上訴人即被告因贓物案件，不服本院中華民國97年4 月14日
97年度簡字第2837號第一審判決（聲請簡易判決處刑案號：97年
度偵字第5273號），提起上訴，本院管轄之第二審合議庭判決如
下：
    主    文
上訴駁回。
    事    實
一、乙○○前於民國95年間，因施用毒品案件，經臺灣高等法院
    以95年度上訴字第4014號判決判處有期徒刑8 月確定，嗣經
    同法院以96年度聲減字第1283號裁定減刑為有期徒刑4 月確
    定，甫於96年7 月30日縮短刑期執行完畢。詎仍不知悔改，
    其明知其不詳姓名年籍綽號「短褲」之友人（以下簡稱「短
    褲」）所交付之戶名劉湘菱、李濬莨之郵政存簿儲金簿2 本
    （帳號00000000000000號、00000000000000號，該儲金簿係
    劉湘菱、李濬莨於95年12月1 日19時許，在臺北縣中和市○
    ○街63號前失竊），係來路不明之贓物，竟仍基於寄藏贓物
    之犯意，於96年11、12月間某日，在臺北縣中和市○○街56
    之1 號5 樓其住處內受託收受，而自彼時起藏放之。嗣於97
    年1 月28日14時30分許，為警在其上址住處執行搜索，扣得
    上開儲金簿2 本。
二、案經劉湘菱訴由臺北縣政府警察局海山分局報告臺灣板橋地
    方法院檢察署檢察官偵查後聲請簡易判決處刑。
    理    由
一、按刑事訴訟法第159 條第1 項雖規定，被告以外之人於審判
    外之言詞或書面陳述，除法律有規定外，不得作為證據。惟
    同法第159 條之5 第1 、2 項已規定，經當事人於審判程序
    同意作為證據，法院審酌該言詞陳述或書面陳述作成時之情
    況，認為適當者，亦得為證據。當事人、代理人或辯護人於
    法院調查證據時，知有第159 條第1 項不得為證據之情形，
    而未於言詞辯論終結前聲明異議者，視為有前項之同意（指
    同條第1 項之同意作為證據），此乃第159 條第1 項所容許
    ，得作為證據之例外規定之一。經查，本案被告乙○○及檢
    察官於言詞辯論終結前，均未就所調查之證據主張有刑事訴
    訟法第159 條第1 項不得為證據之情形，本院復審酌各該證
    據作成時並無違法及證明力明顯過低之瑕疵等情況，認為適
    當，是本案經調查之證據均有證據能力，合先敘明。
二、訊據被告固坦認於97年1 月28日14時30分許，在臺北縣中和
    市○○街56之1 號5 樓其住處為警執行搜索時，確有扣得上
    開儲金簿2 本乙節屬實，惟矢口否認有何寄藏贓物犯行，辯
    稱：伊根本不知道有上開2 本儲金簿存在，因伊家中有3 間
    房間，伊固定住一間房，另一間給伊媽媽住，還有一間是給
    伊朋友住，扣案的存摺是在伊朋友住的那間房間找到的，該
    名朋友之綽號「短褲」，真實姓名年籍不詳，係年約40歲之
    男子，是伊另一名住在樹林市的朋友介紹「短褲」給伊認識
    的，「短褲」約於96年12月間來伊住處借住半個月云云。惟
    查：(一)上開戶名劉湘菱、李濬莨之郵政存簿儲金簿2 本（帳
    號00000000000000號、00000000000000號），係劉湘菱於95
    年12月1 日19時許，在臺北縣中和市○○街63號前所失竊之
    物，業據告訴人劉湘菱於警詢中指述明確，並有其出具之贓
    物認領保管單1 紙在卷可稽。而該2 本儲金簿，係於97年1
    月28日14時30分許，在臺北縣中和市○○街56之1 號5 樓其
    住處，為警執行搜索時所扣得，有臺北縣政府警察局海山分
    局江翠派出所搜索扣押筆錄、扣押物品目錄表各1 份在卷足
    憑，足認自被告住處內起獲之上開儲金簿2 本確係贓物無訛
    。(二)雖被告以前揭情詞置辯，然查，被告於警詢時曾陳稱：
    扣案之2 本儲金簿是在「我房間床頭櫃的抽屜」起出，目前
    只有我本人住在該處等語（見偵查卷第8 頁），由此足徵上
    開2 本儲金簿為警起獲前係在被告管領之下。雖被告於本院
    準備程序時改口辯稱：該2 本儲金簿係在「伊朋友借住的房
    間內」找到云云，惟此供述顯與其於警詢時初始之供述情節
    不相符，被告辯稱其並不知道有該2 本儲金簿存在乙節，是
    否屬實，已啟人疑竇。(三)另佐以被告雖於本院準備程序中辯
    稱：短褲仍有留存未帶走的物品在其借住的房間內云云，惟
    經本院諭知被告將其所述「短褲」尚有行李留在其房間內未
    帶走的物品之現況予以拍照，被告卻逾期仍未陳報，則被告
    辯稱起獲該2 本儲金簿之處所係在「短褲」曾借住之房間內
    乙節，是否屬實，並非無疑，實難逕採為憑信。(四)況且，被
    告於97年1 月29日檢察官偵訊時係辯稱：「短褲」借住在伊
    那邊，伊不知道他留下何東西云云（見偵查卷第37頁），惟
    其於97年5 月29日本院準備程序時卻陳稱：「短褲」約於96
    年12月間來借住半個月，有一天他說要找他姐姐就沒有回來
    ，行李也丟在伊家，行李中有他親戚的存摺，伊之所以知道
    ，是因「短褲」有打電話給伊，案發後伊有聯絡朋友楊三郎
    （嗣改稱甲○○），他知道「短褲」在雲林的住所，如果伊
    出所（按被告於受詢問之彼時正因另案在臺灣臺北監獄臺北
    分監執行中）就可以去找楊三郎云云（見本院卷第26頁）；
    而當本院於97年12月17日再次詢問被告有關其聲稱「短褲」
    有打電話說他的女兒存摺沒有帶走乙事，渠等究係於何時通
    話？被告竟翻異前詞改口答稱：是在伊上次開庭（按即指97
    年10月8 日之審理期日）要叫他出庭之前才說的云云（見本
    院卷第126 頁），則被告對於「短褲」究係於何時打電話告
    知伊有他的親戚或女兒之存摺未帶走乙事，前後供述係有矛
    盾，由此益徵被告有意隱瞞實情，被告於偵查中所辯其完全
    不知「短褲」留下何物，顯係避就之詞，難以採信。(五)參以
    被告自承其於96年底起即係自己一個人住，「短褲」於彼時
    起即未再借住，而警方係於97年1 月28日才至被告住處執行
    搜索，則在「短褲」離去其住處後，被告之上址住處已約長
    達一個月的時間均是被告一人所居住管領，並進出房間，衡
    情其鮮有不知房間內床頭櫃抽屜中有藏放上開2 本儲金簿之
    理。又衡情，在郵局或銀行等金融機構開設存款帳戶，原係
    針對個人社會信用而予以資金流通，具有強烈之屬人性，而
    金融帳戶為個人理財之工具，於郵局或銀行等金融機構申請
    開設存款帳戶並無任何特殊之資格限制，一般民眾皆可利用
    存入最低開戶金額之方式，任意在銀行或郵局等金融機構申
    請開設存款帳戶，且一人並可於不同之金融機構申請多數之
    存款帳戶使用，尚無任何困難，此乃眾所周知之事實，而被
    告並非智能障礙之人，應係具有一般社會經驗之人，對此應
    有所認知，則被告將上開2 本儲金簿寄藏於房間內之彼時，
    並不難從該儲金簿上所載戶名分別為「劉湘菱」、「李濬莨
    」即可清楚辨識到由「短褲」處所收受之該2 本儲金簿，並
    非「短褲」所有，而係來源不明之贓物無訛。綜上各節，參
    互印證，被告前揭所辯，顯與常情有違，應係臨訟飾卸之詞
    ，委無足採。本案事證已臻明確，被告犯行洵堪認定，應依
    法論科。
三、核被告所為，係犯刑法第349 條第2 項之寄藏贓物罪。又被
    告前受有如事實欄所載罪刑宣告及執行紀錄，有臺灣高等法
    院被告前案紀錄表在卷可稽，被告於五年內故意再犯有期徒
    刑以上之本罪，應依累犯之規定加重其刑。
四、原審因依現存之證據，已足認定被告犯罪，經檢察官之聲請
    ，不經通常審判程序，逕以簡易判決處刑，依刑法第349 第
    2 項、第47條第1 項前段、第41條第1 項前段，刑法施行法
    第1 條之1 第1 項、第2 項前段（原審判決誤引罰金罰鍰提
    高標準條例第1 條前段、第2 條及贅引刑法第56條，應予更
    正）之規定，並審酌被告之犯罪動機、目的、手段及被告犯
    罪後之態度等一切情狀，量處被告有期徒刑3 月，並諭知易
    科罰金之折算標準，認事用法均無違誤，量刑亦屬妥適。被
    告上訴猶執前詞否認犯行，為無理由，應予駁回。
據上論斷，應依刑事訴訟法第455 條之1 第1 項、第3 項、第36
8 條，判決如主文。
本案經檢察官丙○○到庭執行職務。
中    華    民    國    97    年    12    月    31    日
                  刑事第十八庭  審判長法  官  林淑婷
                                      法  官  邱景芬
                                      法  官  饒金鳳
以上正本證明與原本無異。
本判決不得上訴。
                                      書記官  莊川億
中    華    民    國    97    年    12    月    31    日
附錄本案論罪科刑法條
中華民國刑法第349條
收受贓物者，處3 年以下有期徒刑、拘役或5 百元以下罰金。
搬運、寄藏、故買贓物或為牙保者，處5 年以下有期徒刑、拘役
或科或併科1 千元以下罰金。
因贓物變得之財物，以贓物論。


司法院資訊處製作；財團法人民間司法改革基金會備份。
